【裁判字號】    98,易,1261
【裁判日期】    980903
【裁判案由】    毀棄損壞
【裁判全文】
臺灣臺中地方法院刑事判決              98年度易字第1261號
公  訴  人  臺灣臺中地方法院檢察署檢察官
被      告  乙○○
                    國民
                      2巷2號.
選任辯護人  許漢鄰律師
上列被告因毀棄損壞案件，經檢察官提起公訴（98年度偵字第
4436號），本院判決如下：
    主    文
乙○○犯違背查封標示效力罪，處拘役伍拾日，如易科罰金，以
新臺幣壹仟元折算壹日；其餘被訴部分，無罪。
    犯罪事實
一、乙○○為瀛瑜企業有限公司（下稱瀛瑜公司）負責國外接單
    之實際負責人，因其長期在國外，故委由其姪陳志昇（業經
    臺灣新竹地方法院檢察署檢察官為不起訴處分確定）擔任瀛
    瑜公司之名義負責人。緣瀛瑜公司積欠甲○○借款，經甲○
    ○向臺灣高雄地方法院對營瑜公司提起民事訴訟後，由臺灣
    高雄地方法院以95年訴字第2506號判決瀛瑜公司及陳志昇應
    連帶給付甲○○新台幣（下同）266萬6912元，並於96年5月
    29日確定在案。甲○○隨即向臺灣臺中地方法院民事執行處
    對瀛瑜公司、陳志昇位於臺中市○○路1089號8樓之1建物及
    其內物品聲請強制執行，經臺灣臺中地方法院民事執行處法
    官於95年6月28 日，前往上址建物內，就不動產及屋內之動
    產進行查封，並對該建物以及其內之冷氣機6臺、影印機1臺
    、冰箱1臺、電視2 臺、劇院組音響設備1組、電腦主機、螢
    幕各4台、琉璃40 只等動產張貼封條。惟乙○○明知上揭已
    遭張貼封條之動產均係遭查封之物，不得任意除去，或為違
    背查封效力之處分行為，竟仍基於違背查封效力之故意，於
    97年5 月間某日，將屋內已經為法院所查封之上揭動產予以
    搬移他處而加以處分。俟甲○○於97年6月27 日欲偕同警察
    前往上址建物內對上揭動產鑑價時，始於進入屋內後發現上
    揭動產均已遭搬遷，而悉上情。
二、案經甲○○訴由臺灣高雄地方法院檢察署檢察官偵辦，經臺
    灣高等法院檢察署核准移由臺灣新竹地方法院檢察署檢察官
    偵辦，再經臺灣高等法院檢察署核准移由臺灣臺中地方法院
    檢察署檢察官偵查起訴。
    理    由
甲、程序方面：證據能力之說明：按被告以外之人（包括證人、
    鑑定人、告訴人、被害人及共同被告等）於審判外之陳述雖
    不符刑事訴訟法第159條之1至之4等4條之規定，而經當事人
    於審判程序同意作為證據，法院審酌該言詞陳述或書面陳述
    作成時之情況，認為適當者，亦得為證據；當事人、代理人
    或辯護人於法院調查證據時，知有刑事訴訟法第159條第1項
    不得為證據之情形，而未於言詞辯論終結前聲明異議者，視
    為有前項之同意，同法第159條之5定有明文。立法意旨在於
    傳聞證據未經當事人之反對詰問予以核實，原則上先予排除
    。惟若當事人已放棄反對詰問權，於審判程序中表明同意該
    等傳聞證據可作為證據；或於言詞辯論終結前未聲明異議，
    基於尊重當事人對傳聞證據之處分權，及證據資料愈豐富，
    愈有助於真實發見之理念，且強化言詞辯論主義，使訴訟程
    序得以順暢進行，上開傳聞證據亦均具有證據能力。查檢察
    官、被告對於本案卷內相關證人之證述、文書卷證資料，於
    本院98年5月11日行準備程序中、本院98年6月11日、7 月20
    日、8月6日、8月27日審理中並未就有何於刑事訴訟法第159
    條第1 項不得為證據之情形於本院言詞辯論終結前聲明異議
    ，且有關本案諸證人之證述、文書卷證資料亦經本院於審理
    期日逐一提示、朗讀，並告以要旨，本院復審酌相關證人證
    述筆錄製成、文書卷證資料取得，並無證據顯示有何違背程
    序規定情事，依據上述之說明，均應具有證據能力。
乙、得心證之理由：
一、訊據被告乙○○（下稱被告）就其有於97年5 月間某日將上
    揭冷氣機6臺、影印機1臺、冰箱1臺、電視2臺、劇院組音響
    設備1組、電腦主機、螢幕各4台、琉璃40只等已遭法院實施
    查封並張貼封條之物品予以搬遷取走，有的交由資源回收場
    處理，有的則搬到友人住處去置放，且其確實知悉上揭動產
    均已遭告訴人甲○○（下稱告訴人）向臺灣臺中地方法院民
    事執行處聲請查封，並已遭法院查封之事等節，業於新竹地
    方法院檢察署97年度他字第2000號偵訊中，以及本院審理時
    到庭坦認在卷，核與被害人甲○○指訴之情節，以及該陳志
    昇於新竹地方法院檢察署97年度他字第2000號偵訊中以被告
    身份所述大致相符，並有本院95年度執全字第2695號案件查
    封筆錄、指封切結書（包括動產、不動產）、本院民事執行
    處97年6月6日、6月18日中院彥民執清字第693號通知（通知
    債權人陳報鑑價結果）及函文（通知債權人查明不動產估價
    情形及陳報現況調查表）、查封標的物現場相片、高雄地方
    法院95年度訴字第2506號民事判決暨確定證明書在卷可資佐
    憑，堪認被告上開自白與事實相符，其上揭犯行，堪為認定
    ，應依法論科。
二、按刑法第139 條之違背查封效力罪，係指損壞、除去或污穢
    公務員所施之封印或查封之標示，或為違背其效力之行為，
    其行為客體為公務員所施之封印或查封之標示，其處罰行為
    有四：損壞、除去、污穢或違背其效力之行為，而所謂公務
    員所施之封印，指公務員本其職務上所為之意思表示，以禁
    止任意取去、使用或其他處置而加以封標之行為，如封條，
    要必公務員以禁止物之漏逸、使用或其他之任意處置為目的
    所施封緘之印文，始足當之（最高法院著有25年非第188 號
    判例可資參照）。本件被告將業經法院查封之冷氣機6 臺、
    影印機1臺、冰箱1臺、電視2臺、劇院組音響設備1組、電腦
    主機、螢幕各4台、琉璃40 只任意取去並加以處分，顯係刑
    法第139 條所謂之違背查封效力之行為無訛。是核被告所為
    ，係犯刑法第139 條之違背查封效力罪。（此部分雖未經起
    訴檢察官於起訴書之論罪欄內說明，惟其於犯罪事實欄業已
    敘明詳實，並經公訴檢察官到庭當場補充起訴法條並告知被
    告及其選任辯護人，附此敘明。）爰審酌被告明知上揭動產
    物品業經法院查封，竟無視於查封之公權力而逕自將該等物
    品取去並加以處分，其行為殊無足取，且事後亦未就此與原
    查封債權人進行任何民事上之補償，顯然有損於該查封債權
    人即甲○○之權益，惟併斟酌其犯後坦認犯行，態度尚可，
    以及該等遭被告搬遷之動產之價值等一切情狀，量處如主文
    所示之刑，以示懲儆。
三、無罪部分：
  (一)公訴意旨略以：被告乙○○為瀛瑜公司之實際負責人，明知
    瀛瑜公司因積欠告訴人甲○○款項而經臺灣高雄地方法院以
    95 年訴字第2506 號判決瀛瑜公司應與該公司之名義負責人
    陳志昇連帶給付甲○○新台幣（下同）266萬6912 元確定，
    且知悉告訴人甲○○已向臺灣臺中地方法院民事執行處聲請
    強制執行，經臺灣臺中地方法院執行處法官於95年6月28 日
    ，前往臺中市○○路1089號8樓之1建物內，就不動產及屋內
    之動產進行查封完成。惟被告乙○○竟基於毀損債權之犯意
    ，於97年5月某日，將屋內已經為法院所查封之動產冷氣機6
    臺、影印機1臺、冰箱1臺、電視2臺、劇院組音響設備1組、
    電腦主機、螢幕各4台、琉璃40 只等動產搬移他處，予以隱
    匿，俟甲○○於97年6月27 日前往鑑價時，始偕同警察進入
    屋內發現屋內物品遭搬遷。因認被告乙○○上揭所為，係犯
    刑法第356條之毀損債權罪等語。
  (二)按犯罪事實應依證據認定之，無證據不得認定其犯罪事實，
    又不能證明被告犯罪者，應諭知無罪之判決，刑事訴訟法第
    154條第2項、第301條第1項分別定有明文。又認定不利於被
    告之事實，須依積極證據，苟積極證據不足為不利於被告事
    實之認定時，即應為有利於被告之認定，更不必有何有利之
    證據；又告訴人之告訴，係以使被告受刑事訴追為目的，是
    其陳述是否與事實相符，仍應調查其他證據以資審認（最高
    法院30年度上字第816號、52年臺上字第1300 號判例意旨參
    照）。次按刑法第356 條之損害債權罪，係以「債務人」於
    將受強制執行之際，意圖損害債權人之債權而處分隱匿財產
    為成立要件，是其犯罪主體以將受強制執行之「債務人」本
    人為限，為身分犯，且所謂「債務人」，係指在執行名義上
    負有債務之人，又自然人與法人，二者分屬不同之權利義務
    主體，法人格不同，若債務人係「法人」，其他任何自然人
    因均非債務人，且該條又無「法人犯罪，處罰其負責人」之
    規定，自無由成立本罪（參見最高法院90年度臺非字第71號
    刑事判決、臺灣高等法院臺中分院94四年度上易字第1432號
    刑事判決，均同此旨）。
  (三)公訴人認被告涉犯前開損害債權罪嫌，無非係以：被告之自
    白以及告訴人甲○○之指訴、查封筆錄等，為其所憑之論據
    。訊據被告雖坦認有前揭損害債權之不法犯行，然查：本件
    公訴主張之瀛瑜公司應與案外人陳志昇連帶給付告訴人甲○
    ○266萬6912 元及法定利息、訴訟費用，且告訴人甲○○就
    此已取得民事確定判決一節，係指告訴人甲○○（即民事案
    件中之原告）對瀛瑜公司（即民事案件中之被告）所提出之
    清償借款民事訴訟，嗣前開民事訴訟經臺灣高雄地方法院民
    事庭以98年度訴字第2506號判決瀛瑜公司與案外人陳志昇應
    給付告訴人甲○○上開款項及相關利息及訴訟費用確定，有
    該案判決書及確定證明書在卷可稽。則該民事案件之債務人
    乃為屬法人之瀛瑜公司及案外人陳志昇，並非自然人即本案
    被告乙○○本人，甚為明確。依前開說明，本案被告乙○○
    尚無由成為本案損害債權罪之犯罪主體，自無成立損害債權
    罪之可能，甚為明灼。
  (四)綜上所述，依公訴人所舉之證據方法及卷內證據，尚不足證
    明被告有公訴人所指前揭損害債權犯行之有罪積極證明。揆
    諸首揭法條及判例意旨，不能證明被告犯罪，且公訴人認此
    部分與上揭成罪部分乃屬數罪併罰之關係，自應就被告此部
    分被訴毀損債權罪部分為無罪之諭知。
據上論斷，應依刑事訴訟法第299條第1項前段、第301條第1項，
刑法第139條、第41條第1項前段、刑法施行法第1條之1第1 項、
第2項前段，判決如主文。
中    華    民    國    98    年    9     月     3    日
                  刑事第十五庭  法  官  林學晴
以上正本證明與原本無異。
如不服本判決應於收受判決後10日內向本院提出上訴書狀，並應
敘述具體理由；其未敘述上訴理由者，應於上訴期間屆滿後20日
內向本院補提理由書（均須按他造當事人之人數附繕本）「切勿
逕送上級法院」。
                                書記官  簡雅文
中    華    民    國    98    年    9     月     3    日
附錄論罪科刑法條
中華民國刑法第139條
（污損封印、查封標示或違背其效力罪）
損壞、除去或污穢公務員所施之封印或查封之標示，或為違背其
效力之行為者，處1年以下有期徒刑、拘役或3百元以下罰金。


司法院資訊處製作；財團法人民間司法改革基金會備份。
